【裁判字號】    99,易,381
【裁判日期】    990524
【裁判案由】    違反毒品危害防制條例
【裁判全文】
臺灣彰化地方法院刑事判決              99年度易字第381號
公  訴  人  臺灣彰化地方法院檢察署檢察官
被      告  甲○○
上列被告因違反毒品危害防制條例案件，經檢察官提起公訴（99
年度毒偵字第525 號），本院判決如下：
    主  文
甲○○施用第二級毒品，累犯，處有期徒刑肆月，如易科罰金，
以新臺幣壹仟元折算壹日。
    犯罪事實
一、甲○○前因施用毒品案件，經臺灣臺中地方法院裁定送觀察
    、勒戒，認無繼續施用毒品之傾向，於民國90年2 月1 日執
    行完畢釋放，並由臺灣臺中地方法院檢察署檢察官以90年度
    毒偵字第287 號為不起訴處分確定。復因家庭暴力罪之準強
    盜案件，經臺灣高等法院臺中分院以90年度上訴字第2205號
    判決判處有期徒刑3 年確定（第1 案），入監執行後於93年
    1 月20日假釋出監；且於93年間，因施用、轉讓第二毒品案
    件，經本院以94年度訴緝字第61號判決判處有期徒刑4 月、
    6 月，合併定應執行有期徒刑9 月確定（第2 案）；又因持
    有第二級毒品案件，經臺灣臺中地方法院以95年度中簡字第
    310 號判決判處拘役50日確定（第3 案）。嗣上開第1 案之
    罪經撤銷假釋，於94年8 月19日再入監執行殘刑有期徒刑1
    年27日，並與上開第2 、3 案之罪接續執行；而上開第3 案
    ，因中華民國96年罪犯減刑條例於96年7 月16日施行，經臺
    灣臺中地方法院於96年7 月16日以96年度聲減字第1873號裁
    定減刑為拘役25日確定，上開3 案所處罪刑，業於96年7 月
    16日執行完畢出監（構成累犯）。
二、詎其仍未戒除毒癮，復基於施用第二級毒品甲基安非他命之
    犯意，於99年1 月24日下午5 時許，在臺中市臺中公園公共
    廁所內，以將第二級毒品甲基安非他命放入玻璃管內燒烤吸
    其煙霧之方式，施用第二級毒品甲基安非他命1 次。嗣於99
    年1 月27日晚上6 時許，因其涉嫌詐欺案件於彰化縣警察局
    芳苑分局竹塘分駐所接受詢問時，於未被有偵查犯罪職權之
    機關或公務員發覺前，即主動向警員供出施用第二級毒品甲
    基安非他命犯行，自首而接受裁判，且經徵其同意於當日晚
    上6 時許採集尿液送驗，結果呈甲基安非他命陽性反應，而
    查悉上情。
三、案經彰化縣警察局芳苑分局報請臺灣彰化地方法院檢察署檢
    察官偵查起訴。
    理  由
一、本案被告甲○○所犯係屬刑事訴訟法第376 條第1 款所列之
    最重本刑為3 年以下有期徒刑、拘役或專科罰金之罪，本院
    爰依同法第284 條之1 之規定行獨任審判。查本案全部卷證
    ，公訴人及被告均同意全部證據之證據能力，是後述所引用
    證據之證據能力均無疑義，合先敘明。
二、上開犯罪事實，業據被告甲○○於本院審理時坦承不諱，且
    被告為警採集尿液送驗結果，確呈甲基安非他命陽性反應，
    此有彰化縣警察局芳苑分局委託檢驗尿液代號與真實姓名對
    照證單及詮昕科技股份有限公司於99年2 月10日出具之濫用
    藥物尿液檢驗報告各1 紙附卷可稽，足徵被告之自白確與事
    實相符，堪以採信。本件事證明確，被告上開犯行洵堪認定
    ，應依法論科。
三、按修正毒品危害防制條例就施用毒品者，僅於「初犯」及「
    5年後再犯」二種情形，有其追訴條件之限制，即須於初犯
    經觀察、勒戒或強制戒治釋放後，5年內均無施用毒品之行
    為，始能認其前所實施之觀察、勒戒或強制戒治已足遮斷毒
    癮，而得於5年後再犯時，再予適用初犯之規定，重行觀察
    、勒戒等程序；倘5年內已經再犯，被依法追訴處罰，縱其
    第3 次（或第3 次以上）施用毒品之時間在初犯釋放5 年以
    後，與「5 年後再犯」之情形有別，且因已於「5 年內再犯
    」，顯見其再犯率甚高，原實施觀察、勒戒或強制戒治，已
    無法收其實效，而無5 年戒斷期之存在，自無再經觀察、勒
    戒及強制戒治之必要，應由檢察官逕行起訴，此有最高法院
    95年度臺非字第59、65號判決及95年度第7 次刑事庭會議及
    97年度第5 次刑事庭會議決議意旨足供參照。查本件被告前
    因施用毒品案件，經臺灣臺中地方法院裁定送觀察、勒戒，
    認無繼續施用毒品之傾向，於90年2 月1 日執行完畢釋放，
    並由臺灣臺中地方法院檢察署檢察官以90年度毒偵字第287
    號為不起訴處分確定。其復於5 年內之93年間，因施用、轉
    讓第二級毒品案件，經本院以94年度訴緝字第61號判決判處
    有期徒刑4 月、6 月，合併定應執行有期徒刑9 月確定等情
    ，有臺灣彰化地方法院檢察署刑案資料查註紀錄表及臺灣高
    等法院被告前案紀錄表各1 份在卷可考，則其再犯本件施用
    第二級毒品犯行，按諸前揭說明，即與5 年後再犯之情形有
    別，自應逕行追訴。
四、核被告甲○○所為，係犯毒品危害防制條例第10條第2 項之
    施用第二級毒品罪。被告持有第二級毒品進而施用，其持有
    第二級毒品之低度行為，應為其施用第二級毒品之高度行為
    吸收，不另論罪。又被告有上開犯罪事實欄所載之前科紀錄
    ，有臺灣高等法院被告前案紀錄表、臺灣彰化地方法院檢察
    署刑案資料查註紀錄表各1 份在卷可憑，則其於5 年以內故
    意再犯本件有期徒刑以上之罪，為累犯，應依刑法第47條第
    1 項之規定加重其刑。再被告於有偵查權限之機關及公務員
    發覺犯罪前，即向警員坦承有上開施用第二級毒品甲基安非
    他命犯行，並自願接受裁判之事實，有被告之彰化縣警察局
    芳苑分局竹塘分駐所99年1 月27日警詢筆錄及自首情形紀錄
    表1 份（偵卷第9 頁）在卷可佐，乃為對於未發覺之罪自首
    而接受裁判，茲依刑法第62條前段規定減輕其刑，並依法先
    加重後減輕之。爰審酌被告之素行，及其施用毒品之動機、
    目的、方法、不知珍惜身體、施用毒品所生危害，暨犯後坦
    承犯行之態度等一切情狀，量處如主文所示之刑，並諭知易
    科罰金之折算標準，以示懲儆。
據上論斷，應依刑事訴訟法第299 條第1 項前段，毒品危害防制
條例第10條第2 項，刑法第11條前段、第47條第1 項、第62條前
段、第41條第1 項前段，判決如主文。
本案經檢察官趙冠瑋到庭執行職務。
中    華    民    國    99    年    5     月    24    日
                        刑事第七庭    法  官  郭麗萍
以上正本證明與原本無異。
如不服本判決應於收受判決後10日內向本院提出上訴書狀，並應
敘述具體理由；其未敘述上訴理由者，應於上訴期間屆滿後20日
內向本院補提理由書（均須按他造當事人之人數附繕本）「切勿
逕送上級法院」。
中    華    民    國    99    年    5     月    24    日
                                      書記官  吳冠慧
【附錄本案論罪科刑法條全文】
毒品危害防制條例第10條
施用第一級毒品者，處 6 月以上 5 年以下有期徒刑。
施用第二級毒品者，處 3 年以下有期徒刑。

司法院資訊處製作；財團法人民間司法改革基金會備份。
